【裁判字號】    91,訴,2464
【裁判日期】    920401
【裁判案由】    侵權行為損害賠償
【裁判全文】
臺灣臺南地方法院民事判決  九十一年度訴字第二四六四號
    原      告  甲○○
    訴訟代理人  柳紹鈞
    被      告  乙○○
                        身分證.
右當事人間請求侵權行為損害賠償事件，經本院交通法庭移送前來，本院判決如左：
    主      文
被告應給付原告新台幣壹拾柒萬肆仟伍佰零伍元。
原告其餘之訴駁回。
訴訟費用由被告負擔四分之一，餘由原告負擔。
    事實及理由
甲、程序方面：
    本件被告未於言詞辯論期日到場，核無民事訴訟法第三百八十六條所列各款情形
    ，爰依原告之聲請，由其一造辯論而為判決。
乙、實體方面：
一、原告起訴主張：被告於民國九十年四月九日二十時許，駕駛車號ＶＧ－七八二九
    號自小客車，在台南市○○區○○路四五二巷口超速撞原告，原告除身體有多處
    擦傷外，另左股骨及左脛腓骨開放性骨折，且造成骨折處骨頭感染發炎（骨髓炎
    ），致使原告成殘，被告自應負侵權行為損害賠償責任。原告所受損害如下：(一)
    醫療費用新台幣（下同）十四萬三千八百三十三元（包括九十年四月起至同年六
    月止，同年八月起至同年十一月止之看護費八萬三千一百元）；(二)看護費四十四
    萬一千一百四十九元（自九十年十一月三十日起按每日五百二十六元計算之看護
    費）；(三)慰撫金七十萬元。原告所受上開損害金額合計為一百二十八萬四千九百
    八十二元，經扣除原告領取之強制汽車責任保險金五十八萬四千九百八十二元後
    ，被告尚應賠償原告七十萬元。爰依侵權行為之法則，請求被告如數給付等情；
    並聲明：(一)被告應給付原告七十萬元。(二)訴訟費用由被告負擔。
二、被告未於言詞辯論期日到場，亦未提出準備書狀作何聲明或陳述。
三、得心證之理由：
（一）查被告於九十年四月九日二十時二十四分許，駕駛車號ＶＧ—七八二九號自用
      小客車，沿台南市○○路由東往西方向行駛，行經安北路與同路四五二巷之設
      有行車管制燈號限速四十公里之交岔路口時，本應注意駕駛人駕駛汽車，應遵
      守道路交通標誌、標線、號誌之指示及行車速度，依標誌或標線之規定，且汽
      車行駛至交岔路口，其行進、轉彎，應遵守燈光號誌之指示，而依當時情形，
      客觀上又無不能注意之情事，其能注意竟疏未注意其行向號誌已變換為紅燈之
      禁止通行指示，未停等綠燈仍貿然以時速四十五公里之速度超速直行欲穿越岔
      路口，適原告無照騎駛車號ＵＰＫ—九九五號輕型機車，沿安北路四五二巷由
      北向南行抵巷口正停等綠燈，原告本應注意其並未考領機車駕照不得行駛上路
      ，且行車起步前應顯示方向燈，注意前後左右有無車輛行人，並應讓行進中之
      車輛行人優先通行，而依當時情形，客觀上亦無不能注意之情事，其能注意竟
      疏未注意左方有無來車，一見燈號變換（其行向燈號已轉換為綠燈，或燈號變
      換、路口淨空，四方行向燈號均為紅燈之際）之情形下即貿然加油起駛，被告
      因闖紅燈見狀煞避不及，致其小客車右前車頭與原告之機車左側發生碰撞，造
      成原告人車倒地，受有左側股骨骨折、左側脛腓骨骨折、左側小腿皮膚缺損等
      傷害之事實，已據原告提出診斷證明書為證，且有本院九十一年度交易字第一
      七三號刑事判決及台南市政府交通局九十二年一月二十八日南交局工字第０九
      二一七００五二九０號函附卷可稽，復經本院依職權調取前開刑事卷宗核閱無
      誤，應堪信為真實。
（二）按駕駛人駕駛汽車（均含機車），應遵守道路交通標誌、標線、號誌之指示；
      行車速度，依標誌或標線之規定；汽車行駛至交岔路口，其行進、轉彎，應遵
      守燈光號誌之指示；行車起步前應顯示方向燈，注意前後左右有無車輛行人，
      並應讓行進中之車輛行人優先通行，道路交通安全規則第九十條前段、第九十
      三條第一項、第一百零二條第一項第一款、第八十九條第一項第六款分別定有
      明文。查本件車禍肇事當時係天候晴朗、夜間有照明、柏油路面、標線清晰、
      有快慢車道劃分、正常號誌交岔路口、路面乾燥無缺陷、無障礙物、視距良好
      、限速每小時不得超過四十公里，有道路交通事故調查報告表附於前開刑事卷
      可參，足認依當時狀況客觀上並無不能注意之情狀。惟被告應注意且能注意竟
      疏未注意其行向號誌已變換為紅燈之禁止通行指示，未停等綠燈仍貿然以時速
      四十五公里之速度超速直行欲穿越岔路口，致撞擊原告之機車左側，造成原告
      人車倒地，受有左側股骨骨折、左側脛腓骨骨折、左側小腿皮膚缺損等傷害，
      則被告對於本件車禍之發生顯有過失，且其過失行為與原告所受前開傷害間有
      相當因果關係，堪予認定。而原告應注意且能注意其未考領駕照不得行車上路
      而仍無照騎車，且騎駛機車行經上開交岔路口，疏未注意左方有被告來車，一
      見燈號變換即貿然加油起駛，致與被告所駕駛之上開自用小客車發生撞擊而受
      傷，足認原告雖與有過失，惟本件車禍既係併合兩造之過失行為而發生，被告
      自難執此解免其責。
（三）次按故意或過失，不法侵害他人之權利者，負損害賠償責任；汽車、機車或其
      他非依軌道行駛之動力車輛，在使用中加損害於他人者，駕駛人應賠償因此所
      生之損害；不法侵害他人之身體或健康者，對於被害人因此喪失或減少勞動能
      力或增加生活上之需要時，應負損害賠償責任；不法侵害他人之身體、健康、
      名譽、自由、信用、隱私、貞操，或不法侵害其他人格法益而情節重大者，被
      害人雖非財產上之損害，亦得請求賠償相當之金額，民法第一百八十四條第一
      項前段、第一百九十一條之二前段、第一百九十三條第一項及第一百九十五條
      第一項前段分別定有明文。查被告過失不法侵害原告之身體，既堪認定，則被
      告對於原告因而所受之損害，依前揭規定，自應負損害賠償責任。茲就原告請
      求被告賠償之金額，是否應予准許，分述如次：
  １、醫療費用六萬零七百三十三元（不包括原告主張自九十年四月起至同年六月止
      ，同年八月起至同年十一月止之看護費八萬三千一百元）：原告主張其因被告
      之過失侵權行為，而支出上開醫療費用，已據提出奇美醫學中心診斷證明書、
      財團法人奇美醫院申報明細及收費收據為證，依原告所受傷害及各收據載明治
      療費別，堪認係屬治療上之必要費用，應予准許。
  ２、看護費用五十二萬四千二百四十九元：
  (1)、原告主張其於九十年四月起至同年六月止，同年八月起至同年十一月止，分別
      僱請慈惠中心病患服務員、訴外人周秋琴看護原告，為此支出看護費用合計八
      萬三千一百元之事實，已據提出奇美醫學中心診斷證明書、免用統一發票收據
      、慈惠中心病患服務員預繳費用單、雇用看護工資發放紀錄及領訖簽章表為證
      ，且依上開診斷證明書記載「（原告）左下肢．．遺顯著障礙，需輪椅代步，
      行動不便，需人照顧」等情形，足認原告於前揭期間確有請看護予以照顧之必
      要，是以原告請求被告賠償上開看護費用，應予准許。
  (2)、原告又主張其受此傷害，基本生活無法自理，需由他人看護照料，原告之配偶
      鍾瑞雲乃於九十年十一月三十日辭去工作，長期照顧原告，被告自應支付原告
      看護費四十四萬一千一百四十九元（自九十年十一月三十日起算，按每日五百
      二十六元計算）等情，參之財團法人奇美醫院九十二年一月二十四日（九二）
      奇醫字第０四五二號函及同年二月二十日（九二）奇醫字第０八０六號函附病
      情摘要記載：原告目前遺存左脛骨骨髓炎之後遺症，持續治療中，需長期使用
      助行器，生活起居需人照顧，部分可自理，部分需人幫助等語，及原告因此領
      有輕度肢障身心障礙手冊，有中華民國身心障礙手冊影本附卷可查，足徵原告
      主張其受此傷害須人看護乙情，應屬實在。按親屬之看護所支出之精神、勞力
      、時間，並非不能評價為金錢，只因親屬間身分關係密切而免除支付義務，此
      種親屬基於身分關係之恩惠，自不能加惠於加害人，故應衡量及比照僱用職業
      護士看護情形，認被害人受有相當親屬看護之損害，而得向加害人請求賠償。
      又看護工看護費用每小時為一百元，住院時與不住院時之費用相同，有台南市
      住院病患家事服務業職業工會九十一年十一月二十日九二南市住工總字第０三
      二號函在卷足憑，則原告請求以每日五百二十六元計算其所受看護費之損害，
      應屬可採。再原告為十四年五月三十日生，有年籍資料附於前開刑事卷足佐，
      則其於九十年十一月三十日為年滿七十六歲之人，依卷附台閩地區簡易生命表
      所示其平均餘命為八點七四年，而依原告請求之看護費四十四萬一千一百四十
      九元除以每日五百二十六元，換算可得原告請求之看護期間約為二點三年，並
      未逾前揭平均餘命期間，從而，原告請求被告賠償看護費四十四萬一千一百四
      十九元，應予准許。
  ３、慰撫金七十萬元：本院參酌原告陳稱：其國小畢業，為退休榮民，每月領月退
      俸約三萬元等語，及其八十七年度、八十八年度、八十九年度利息所得分別為
      七千四百七十八元、七千八百九十八元、六千九百十六元，查無其他財產；被
      告八十七年度、八十八年度、八十九年度薪資所得分別為三十六萬元、三十六
      萬元、三十九萬元，有汽車乙輛，此有財政部財稅資料中心九十一年十一月十
      九日資五字第九一二０四六一三號函附兩造財產資料在卷足憑，及原告因本件
      車禍事故而受有左側股骨骨折、左側脛腓骨骨折、左側小腿皮膚缺損等肉體傷
      害，並因而造成其輕度肢障，需長期使用助行器，生活起居需人照顧，於行動
      及生活上之長期不便，使其精神上所受痛苦程度等一切情狀，因認原告請求精
      神慰撫金七十萬元，尚嫌過高，應予核減為五十萬元，方屬公允。至逾此數額
      之請求，要難准許。
（四）惟按損害之發生或擴大，被害人與有過失者，法院得減輕賠償金額或免除之，
      民法第二百十七條第一項定有明文。本件被告應注意能注意竟疏未注意其行向
      號誌已變換為紅燈之禁止通行指示，未停等綠燈仍貿然以時速四十五公里之速
      度超速直行欲穿越岔路口，致撞擊原告之機車左側，造成原告人車倒地，受有
      左側股骨骨折、左側脛腓骨骨折、左側小腿皮膚缺損等傷害，被告對於本件車
      禍之發生雖有過失。惟原告應注意且能注意其未考領駕照不得行車上路而仍無
      照騎車，且騎駛機車行經上開交岔路口，於行車起步前應顯示方向燈，注意前
      後左右有無車輛行人，並應讓行進中之車輛行人優先通行，卻疏未注意左方有
      被告來車，一見燈號變換即貿然加油起駛，致與被告所駕駛之上開自小客車發
      生撞擊而受傷，堪認原告亦與有過失。本院審酌兩造上開過失情節，因認原告
      就本件損害之發生應負十分之三之過失責任，被告應負十分之七之過失責任，
      較為公允。準此而言，原告對於損害之發生既與有過失，依過失相抵之法則，
      自應減輕被告之賠償金額。從而，原告得請求被告賠償之損害金額為七十五萬
      九千四百八十七元（醫療費用60733+看護費用524249+慰撫金500000=0000000
      ，0000000×0.7=759487，小數點以下四捨五入）。
（五）末按保險人依強制汽車責任保險法規定給付之保險金，視為加害人或被保險人
      損害賠償金額之一部分；加害人或被保險人受賠償請求時，得扣除之，強制汽
      車責任保險法第三十條有明文規定。查原告因本件汽車交通事故，已受領強制
      汽車責任保險金五十八萬四千九百八十二元之事實，已據原告提出郵政儲金存
      摺影本為證，堪予採信。是被告雖應賠償原告七十五萬九千四百八十七元，惟
      原告既已受領上開保險金，依前揭規定，即應視為加害人損害賠償金額之一部
      分而予以扣除。因之，本件經扣除前揭汽車責任保險金五十八萬四千九百八十
      二元後，原告得請求被告賠償之金額為十七萬四千五百零五元。
（六）從而，原告依侵權行為之法律關係，請求被告給付原告十七萬四千五百零五元
      ，為有理由，應予准許。至逾此部分所為之請求，為無理由，應予駁回。
（七）結論：本件原告之訴為一部有理由，一部無理由，並依民事訴訟法第七十九條
      但書，判決如主文。
中      華      民      國    九十二    年      四      月     一       日
                                臺灣臺南地法院民事第四庭
~B法      官  張季芬
右為正本係照原本作成。
如對本判決上訴，須於判決送達後廿日內向本院提出上訴狀。
中      華      民      國    九十二    年      四      月     一       日
~B法院書記官  汪姿秀


司法院資訊處製作；財團法人民間司法改革基金會備份。
